【裁判字號】    89,上易,802
【裁判日期】    890522
【裁判案由】    傷害
【裁判全文】
臺灣高等法院刑事判決                            八十九年度上易字第八○二號
    上  訴  人  臺灣板橋地方法院檢察署檢察官
    上  訴  人
    即  被  告  甲○○
右上訴人因被告傷害案件，不服台灣板橋地方法院八十八年度易字第四二五六號中華
民國八十八年十二月十日第一審判決（起訴案號：台灣板橋地方法院檢察署八十八年
度偵字第九○一○號）提起上訴，本院判決如左：
    主  文
原判決撤銷。
甲○○連續傷害人之身體，處有期徒刑月，如易科罰金以參佰元折算壹日。老虎鉗
壹支沒收。
    事  實
一、甲○○於民國八十八年三月二日上午十一時四十分許，因不滿乙○○以圍籬圍住
    台北縣板橋市○○路○段四一七巷二十二弄二號前庭院之土地，遂持其所有之老
    虎鉗一支前往該處欲剪破圍籬，經乙○○發現，上前欲照相存證，二人互起爭執
    而拉扯，甲○○竟基於普通傷害之概括犯意，以老虎鉗出手敲打乙○○之頭部及
    身體，乙○○之女兒丙○○見狀上前勸架，甲○○復基於前開普通傷害之概括犯
    意，持老虎鉗夾傷丙○○之手，並出手打中丙○○之身體，致乙○○受有左側頭
    頂頭皮裂傷約二公分長、左小指擦傷二處各約半公分直徑、右膝紅斑二處各為三
    公分與一公分直徑、左腿紅斑約三公分直徑等傷害，丙○○則受有左手大拇指基
    部三處小擦傷、右手大拇指基部淺紅斑約三公分直徑、右前臂瘀斑約一公分直徑
    、左足小趾表面小瘀斑、右足背與右裸內側小瘀斑各一處等傷害。
二、案經乙○○、丙○○訴由台北縣警察局海山分局報請台灣板橋地方法院檢察署檢
    察官偵查起訴。
    理  由
一、訊據上訴人即被告甲○○固不諱言有於上開時地持老虎鉗準備剪破告訴人乙○○
    所設圍籬，而與乙○○發生爭執拉扯，惟矢口否認有何傷害犯行，據渠於八十八
    年十一月廿二日在原審中具狀略以：「告訴人乙○○與案外人丁○○、李建營等
    強將共有土地架設圍籬，．．．．．案發日，被告為維護權益乃持老虎鉗欲將圍
    籬剪開，詎乙○○等發現即衝上前來將老虎鉗搶走，並出手推打被告，丙○○也
    以凳子及鉗子攻擊被告，乙○○並將被告壓倒在地，拳打腳踢，幸經戊○○、己○○○、庚○○強行拉開，被告才得脫困。．．．．．乙○○、丙○○兩人所受
傷害，或係遭現場廢棄櫥櫃、什物所碰撞，或係兩人間互相誤傷」 (見原審卷第
    三十四頁及第三十五頁)；並於八十八年十一月廿六日在原審審理時辯稱：「我
    當天有拿老虎鉗是要剪告訴人乙○○所設之圍籬，乙○○、丙○○把我推倒在地
    ，他們二人就打我，丙○○拿凳子及鉗子打我的胸部和背部，乙○○對我拳打腳
    踢。戊○○、己○○○及庚○○出來勸架，我只是要推開乙○○、丙○○，他們
    自己的傷是他們互相傷到的」 (見原審卷第二十五頁)；復於本院中辯稱：「告
    訴人丙○○拿相機拍照，乙○○阻止我剪圍籬，並拍掉我的老虎鉗，我們因而拉
    扯起來，後來丙○○還拿課桌椅打我。因其與己○○○、庚○○拉扯，所以丙○○才受傷」、「我當時被乙○○壓在地上動彈不得，何況老虎鉗一開始即被乙○○拍掉了」、「庭院有很多雜物，且丙○○也有拿工具，是否他們自己不小心傷
    到，我不清楚」（見本卷第六十九頁八十九年四月廿七日訊問筆錄）、「我沒有
    打他身體，是他們打我的。丙○○不是勸架的，她加入並拿庭院的舊椅子攻擊我
    」、「我自衛都來不及，根本未碰到丙○○」、「乙○○的傷是拉扯造成的，不
    是我打的」（見本院八十九年五月八日審判筆錄）云云。
二、經查：
    (一)右揭事實，迭據告訴人乙○○及丙○○指訴不移，且經證人丁○○（被告係其
      堂叔、告訴人乙○○係其叔叔）先後於偵查中及原審審理時證述無訛【丁○○
      於偵查中證述：「當時甲○○拿老虎來剪圍籬，乙○○拿照相機要照他，甲○○就跳進來拿老虎鉗敲乙○○的頭，我在屋內有看到，本來不想出面，丙○○
      在外面喊我出去我才出去，把甲○○的老虎鉗握住，丙○○去扶他父親時，甲○○也有用老虎鉗繼續打他的手」等語（參見偵查卷第二十三頁背面至第二十
      四頁正面）；又其於原審審理中證稱：「我在家裡面，我是住三合院的左邊，
      告訴人丙○○在右邊。我有聽到爭執聲，我透過窗戶看到，我看到被告甲○○
      在剪籬笆，告訴人乙○○拿著照相機，雄看到要搶照相機，他二人在拉扯，甲○○坐階梯上，他二人在地上踢來踢去，告訴人丙○○出來把他們拉開，甲○○就拿老虎鉗敲乙○○的頭，告訴人丙○○要搶老虎鉗搶不下來，才叫我出去
      ，我握住甲○○的手，鉗子還在他手上，．．．我沒看到告訴人丙○○用凳子
      打他」等語（參見原審卷第二十八頁審判筆錄）】，並有乙○○提出台北市立
      萬芳醫院出具之診斷證明書二紙、台北縣立板橋醫院出具之驗傷診斷書一紙（
      附於偵查卷第六頁、第十九頁、第二十頁頁）、乙○○受傷照片三幀（附於偵
      查卷第二十一頁），及丙○○提出台北縣立板橋醫院出具之驗傷診斷書一紙（
      附於偵查卷第七頁）在卷可資佐證，堪信告訴人及證人丁○○之指證係與事實
      相符。
    (二)其次，被告雖迭稱：伊並未出手毆打告訴人，而係遭受告訴人父女聯手攻擊，
      且證人丁○○當時並未在場，渠係因懷恨伊另案控告其竊佔而為不實證言云云
      ，並於原審帶同證人庚○○（係被告與告訴人乙○○之堂姪女，參見原審卷第
      三十八頁及第三十九頁被告及告訴人乙○○提出之親屬表）到庭證稱：「我當
      天看到告訴人乙○○和甲○○在拉扯時，告訴人丙○○拿一木頭椅子趁隙打被
      告的背部和胸部，他們還將被告壓在地上，被告都沒有還手。後來我和我爸媽
      把他（們）分開，《被告就走了》。我一出來時沒看到被告流血，但看被告被
      壓在地上，就發現告訴人乙○○頭上流血，我不知道傷口怎麼來的，被告一開
      始有拿鉗子，後來就被告訴人乙○○搶走」、「我們已在拉他們時，丁○○才
      出來」等語（參見原審卷第二十七頁八十八年十一月廿六日審判筆錄）。然則
      ，果如被告與證人庚○○之所言，被告純係遭受告訴人父女聯手攻擊而未還手
      ，何以被告始終未能提出其確實因此而受有傷害之驗傷診斷證明書，用供佐證
      ？況經本院再傳喚該證人庚○○及其父母戊○○、己○○○到庭作證，渠等對
      於證人丁○○究竟有無於告訴人與被告衝突之當時在場一節，或稱「未有看到
      」（己○○○言─見本院八十九年四月七日訊問筆錄），或稱「在乙○○及丙○○將甲○○壓在地上時他才出來」（庚○○言─見本院八十九年四月七日訊
      問筆錄），或稱「我出來時有我太太及我女兒在場，丁○○是在我之後才出來
      的」（戊○○言─見本院八十九年四月十四日訊問筆錄），並未明確積極否認
      證人丁○○於衝突當時有在現場，此與被告所述「證人丁○○當時並未在場」
      之辯解，已有不符。矧再參諸證人丁○○於原審中所言關於渠見到被告與告訴
      人乙○○二人間相互踢來踢去之情節，竟與證人戊○○於本院中所為「我出來
      看見被告與乙○○互相踢來踢去」之供述，不謀而合（按：證人戊○○於原審
      並未到庭），更彌足深信證人丁○○於本件衝突發生時確有在場目睹，且其陳
      述係與事實相符。被告雖又指證人丁○○係因懷恨其另案控告伊竊佔而為不實
      證言，然衡諸丁○○於本件衝突當時，並無乘機出手毆打被告之情事，堪認所
      謂挾怨報復之說，無非被告主觀臆測之詞，允無可採。至於證人庚○○、己○○○及戊○○所為其餘證言，經核有諸多相互矛盾之處，茲就渠等證言羅列如
      後：
      據庚○○證稱略以：「（問：妳出來看到是何情況？）乙○○與甲○○扭打
        ，李炘誼就拿椅子往甲○○的背後打」等情。
      己○○○證稱略以：「當天我看到的情形，是（告訴人父女）一直踢甲○○
        下腹部，我趕快出去要拉開他們，但拉不開，才又叫我先生快來幫忙，當時
        我是第一個跑出來的」、「（問：後來是你先生拉開的？）是的，我先生叫
        甲○○趕快回去，但（甲○○不回去，坐在我們門口的門檻上），後來（乙○○又上前來推倒甲○○）」等語；
      戊○○證稱略以：「（問：八十八年三月二日被告與告訴人之間發生傷害的
        事你有看到？）剛開始我沒有看到，後我女兒在喊二位叔叔在吵架，我才出
        來的，看見（被告與乙○○互相踢來踢去），我就把他們分開，叫甲○○到
        路的一邊去，乙○○在屋的這一邊，甲○○認為屋子他也有份，所以他就在
        屋簷下的門檻，乙○○就來推倒他，甲○○叫救命，我就趕過去，丙○○就
        拿椅子準備要打甲○○，我趕快上前阻攔，後來他就沒有拿椅子打他」、「
        （問：丙○○為何亦有受傷？）我所看到的是沒有發現丙○○與甲○○有發
        生拉扯的現象」等情。
      是(1)依證人庚○○於原審中所言，被告甲○○於經證人戊○○等人將之與告訴
      人乙○○強行拉開後，即已離開；惟依證人戊○○及己○○○所言，被告甲○○於遭渠等將之與告訴人乙○○強行分開後，即坐在其家門口之門檻上，並未
      離去，此為矛盾者一也。(2)依證人己○○○言，伊係看到告訴人父女一直踢被
      告下腹部；惟據證人戊○○言，伊係看見被告與告訴人乙○○互相踢來踢去；
      而證人庚○○則稱：伊係見到乙○○與甲○○扭打，此為矛盾者二也。(3)依證
      人庚○○所言，告訴人丙○○當天有拿椅子往甲○○之背後打；但據證人戊○○稱：丙○○只是拿椅子準備要打甲○○，即被伊上前攔阻，此為矛盾者三也
      。(4)依證人己○○○言，嗣後又上前推倒被告者為告訴人乙○○；然證人庚○○則指：是乙○○與丙○○將被告壓在地上，此矛盾者四也。(5)依證人庚○○
      及戊○○所述，證人丁○○在渠等出來勸架之後有出來；但己○○○則稱未見
      到丁○○，此矛盾者五也。綜此五項，已足徵各該證人證詞顯有瑕疵，自均難
      執為有利於被告認定之依據。
    (三)綜上所述，本件事證已明，被告所辯，顯係事後卸責之詞，殊無足取，其犯行
      堪以認定。
三、核被告所為，係犯刑法第二百七十七條第一項之傷害罪。被告先後傷害乙○○、
    丙○○之犯行，時間緊接，所犯構成要件相同，顯係基於概括犯意為之，應依連
    續犯之規定以一罪論，並加重其刑。原審據予論科，雖無不合，惟查：被告與告
    訴人乙○○為同祖父堂兄弟（參原審卷第三十八頁及第三十九頁所附親屬表），
    竟為土地糾紛之細故，不顧宗族之血源親情，以老虎鉗攻擊屬於人體要害之告訴
    人乙○○之頭部，致乙○○頭部血流如注，受有如事實欄所載之傷害，經住院五
    日始行出院（參偵查卷第二十頁及第二十一頁所附診斷證明書及照片），足見被
    告手段殘暴，尤其，被告於犯罪後不但毫無悔意，甚且妄指遭告訴人丙○○持椅
    子及鉗子與其父聯手攻擊，居心更屬可惡，非予嚴懲，不足以資警戒。乃原審僅
    處以拘役五十九日，其量刑顯屬過輕。檢察官據此上訴，指摘原判決不當，為有
    理由。被告上訴否認犯罪，固非有理，然原判決既有上述可議之處，自應由本院
    予以撤銷改判。爰審酌被告之品行、犯罪之動機、目的、手段、犯罪所生之危害
    、被害人所受之傷勢、及被告犯罪後猶飾詞狡辯，態度不佳等一切情狀，量處如
    主文第二項所示之刑，併諭知易科罰金之折算標準，以示懲儆。至被告甲○○所
    有之老虎鉗一支係供犯本件犯罪所用之物，雖未扣案，然無證據證明該老虎鉗業
    已滅失，應併依刑法第三十八條第一項第二款之規定宣告沒收。
據上論斷，應依刑事訴訟法第三百六十九條第一項前段、第三百六十四條、第二百九
十九條第一項前段、刑法第五十六條、第二百七十七條第一項、第四十一條、第三十
八條第一項第二款，罰金罰鍰提高標準條例第一條前段、第二條，判決如主文。
本案經檢察官覃正祥到庭執行職務。
中      華      民      國    八十九    年      五      月    二十二    日
                              審判長法  官  葉  麗  霞
                                    法  官  黃  瑞  華
                                    法  官  余  來  炎
右正本證明與原本無異。
不得上訴。
                                    書記官  黃  麗  玲
中    華    民    國    八十九    年       五       月       二十四     日
附錄本判決適用法條全文
刑法第二百七十七條
  傷害人之身體或健康者，處三年以下有期徒刑、拘役或一千元以下罰金。
  犯前項之罪因而致人於死者，處無期徒刑或七年以上有期徒刑，致重傷者，處三年
  以上十年以下有期徒刑。


司法院資訊處製作；財團法人民間司法改革基金會備份。
